臺灣高等法院臺中分院刑事判決　　　　95年度上重訴字第52號
上　訴　人　台灣台中地方法院檢察署檢察官
被　　　告　乙○○
　　　　　　　　　　原住台中市○區○○里○○○○街13號
　　　　　　　　　　原居台中市○區○○路41號
指定辯護人　本院公設辯護人　甲○○
上列上訴人因毒品危害防制條例等案件，不服臺灣臺中地方法院
95年度訴字第305號中華民國95年5月25日第一審判決（起訴案號
：臺灣臺中地方法院檢察署94年度偵字第 16258號），提起上訴
，本院判決如下：
    主    文
原判決撤銷。
乙○○共同運輸第一級毒品，處有期徒刑捌年。
扣案之海洛因毒品淨重柒陸點捌伍公克（空包裝重參點陸柒公克
）沒收銷燬之；皮帶壹條、行動電話機壹具，均沒收。
    事    實
一、乙○○與李天佑（綽號「聰明」，民國47年3月9日出生，國
    民身分證號碼：Ｚ000000000號）基於自大陸地區走私第一級
    毒品海洛因運輸入境之犯意聯絡與行為分擔，由李天佑指示
    乙○○於94年9月24日搭乘長榮航空公司BR817號班機前往大
    陸地區珠海與李天佑會合，由李天佑將夾藏有第一級毒品海
    洛因（淨重76.85公克，起訴書誤載為76. 84公克）之皮帶1
    條交付予乙○○，並囑託其運輸進入我國境內，同時將門號
    0000000000號之手機晶片卡（台灣大哥大股份有限公司發行
    ），插置於乙○○所有之手機上，供雙方運輸走私毒品聯絡
    使用，雙方約定俟入境我國後再聽候李天佑之指示行事。乙
    ○○隨後即將該條皮帶繫於腰際，而於同年10月 4日自澳門
    地區搭乘長榮航空公司 BR808號班機運輸上開毒品，於當日
    下午17時30分許走私進入境我國內，甫入境桃園縣大園鄉桃
    園國際機場時，經警據報前往偵辦，並依據臺灣臺中地方法
    院檢察署檢察官簽署之鑑定許可書將乙○○帶至桃園敏盛醫
    院檢查身體有無藏匿毒品而當場查獲，並扣得上開第一級毒
    品及夾藏毒品海洛因之皮帶 1條及被告所有，用以聯繫走私
    運輸毒品事宜之行動電話機1具（內置有0000000 000號電話
    晶片卡1張）及行動電話晶片卡3張。
二、案經臺中市警察局第三分局及刑事警察局中部打擊犯罪中心
    偵六隊報請臺灣臺中地方法院檢察署檢察官偵查起訴。
    理  由
一、按刑事訴訟法第158條之4增訂條文之立法理由，在使其他違
    背法定程序所取得之證據，其有無證據能力之認定，有一衡
    平之規定，避免因為排除法則之普遍適用，致使許多與事實
    相符之證據，無可例外地被排除。又人權保障及公共利益之
    均衡維護，如何求其平衡，因各國國情不同，學說亦是理論
    紛歧，依實務所見，一般而言，違背法定程序取得證據之情
    形，常因個案之型態、情節、方法而有差異，法官於個案權
    衡時，允宜斟酌：(一)違背法定程序之情節；(二)違背法定程序
    時之主觀意圖；(三)侵害犯罪嫌疑人或被告權益之種類及輕重
    ；(四)犯罪所生之危險或實害；(五)禁止使用證據對於預防將來
    違法取得證據之效果；(六)偵審人員如依法定程序有無發現該
    證據之必然性；(七)證據取得之違法對被告訴訟上防禦不利益
    之程度等各種情形，以為認定證據能力有無之標準，俾能兼
    顧理論與實際，而應需要。查被告乙○○（以下簡稱被告）
    於原審法院審理時雖辯稱：搜索時員警直接拉扯其皮帶，並
    沒有跟伊說云云（見原審法院刑事審理卷第 111頁），惟本
    案係臺中市警察局第三分局偵查隊於94年10月 4日接獲線報
    後，知有被告涉嫌夾帶第一級毒品海洛因由中正機場運輸進
    入我國境內，乃持臺灣臺中地方法院檢察署檢察官簽名許可
    之「鑑定許可書」，在被告入境時帶往桃園縣大園鄉敏盛醫
    院實施鑑定檢查身體，此有該署94年度他字第2392號鑑定許
    可書及該警局94年10月 4日之調查筆錄在卷可稽；再者，被
    告於該日經臺中市警察局第三分局員警告知後，取得被告同
    意對其身體實施搜索，此亦有被告親自簽名及捺指紋之「同
    意搜索切結書」在卷可憑。且被告於原審法院審理時供承卷
    附該「同意搜索切結書」確實為其本人簽名無訛在卷（見原
    審法院刑事審理卷第 112頁）等語，足認執行勤務警員當日
    所實施之搜索程序尚無不法。況且入境國內須受檢查有無攜
    帶違禁物品乃通關必要程序，本院斟酌員警既獲報被告夾帶
    毒品入境，而前往查緝，並已取得檢察官簽署之「鑑定許可
    書」，而將被告帶往醫院實施體內Ｘ光檢驗其體內有無隱匿
    違禁物品，衡情員警必告知對其身上附隨物品一併檢查，是
    被告辯稱未告知云云，不能採取。又員警既於被告入境之際
    ，業據檢察官許可得強制檢驗其體內有無藏匿毒品，則檢查
    其隨身攜帶物品有無違禁物品，乃維護公共利益所必要，縱
    使員警執行搜索之程序有如被告所辯之瑕疵，所違背之情節
    亦屬輕微，衡量被告所犯運輸走私毒品罪行，所侵害之法益
    甚為重大，倘禁止使用該證據對於預防將來違法取得證據之
    效果不大，司法警察（刑事偵查員）如依法定程序仍有發現
    該證據之必然性（已知被告身體某處一定藏有毒品），證據
    取得之違法對被告訴訟上防禦不利益之程度甚低（被告已經
    坦承犯罪）等情形，依前揭增修條文意旨，而綜合判斷，認
    定搜索取得扣案之皮帶及海洛因毒品等證據仍有證據能力，
    更確認被告之犯罪與事實明顯相符。從而，警員依法實施搜
    索之程序，難謂於法有違，被告上開所為程序瑕疵之辯詞，
    尚難採認。
二、被告雖於本院審理時經合法傳喚未到庭陳述，惟查上開事實
    ，已據被告於原審審理時已自白其受案外人李天佑委託，自
    大陸地區珠海將上開第一級毒品海洛因夾藏於皮帶內，而搭
    乘飛機運輸走私入境等事實在卷（見原審審理卷第89頁、第
    112頁、第113頁）。而扣案之第一級毒品海洛因亦據法務部
    調查局鑑驗屬實（以化學呈色法及氣相層析質譜儀分析法檢
    驗；淨重76.85公克，空包裝重 3.67公克，純度40.97%，純
    質淨重31.49公克），有該局94年10月12日調科壹字第12001
    6983號鑑定通知書 1紙在卷可按（見原審刑事卷第28頁）。
    復有被告入出境資料表、臺中市警察局第三分局扣押筆錄、
    被告護照影本、扣押物品目錄表、扣案物照片 6張附卷可稽
    。又被告專程自大陸地區以隱密手法夾帶屬於管制物品之第
    一級毒品海洛因入境，顯見被告有運輸及走私第一級毒品海
    洛因之主觀犯意甚明。綜上事證情況，堪認被告自白與事實
    相符，其犯行事證明確，足以認定，應依法論科。
三、被告雖於94年10月 4日警詢時曾陳稱：「（係何人資助你？
    如何聯絡？）係一名綽號『驕輝』男子資助我，我均透過朋
    友聯絡，我不知聯絡方式」云云；而於94年10月 5日檢察官
    偵訊時陳稱：「（買毒過程？）是一個綽號叫『布袋』的人
    ，在民國94年 9月中拿長榮的機票給我，要我先去大陸，找
    一位叫美華的大陸女子拿毒品」云云；於原審審訊羈押聲請
    事件時陳稱：「（你去大陸的旅費何人出的？）是阿成的人
    出的，阿成是臺中人」、「（為何警訊時供稱是壹個綽號『
    驕輝』的人資助你去大陸？）『驕輝』是大陸那邊的人。是
    阿成出錢讓我去大陸的，阿成約四十幾歲人，我是打電話約
    他出來的」、「（除了海洛因以外，尚有查獲手機及晶片三
    張，這是何人所有？）手機與晶片都是我所有。但其中0000
    000000號晶片是珠海的朋友拿給我，叫我拿回來交給廖什麼
    華的」、「（為何警訊時供稱0000000000晶片是要交給壹個
    叫阿成的人？）警訊所述無誤，該晶片是要交給阿成，這是
    朋友交代的」云云；於原審95年 4月13日審理時曾自白：「
    （問跟你在臺灣接頭的是誰？）是「布袋」」云云，惟被告
    於警詢時係供稱自己施用而買受，並未坦承有接受委託運輸
    走私毒品，且謂『驕輝』者係資助其前往大陸地區遊玩，而
    於原審95年 4月13日審理期日復陳稱：「（與你有共犯關係
    的人是何人？）是老闆李天佑，其他的人沒有關係，我只看
    過布袋，沒有看過其他人。」，再於同年 5月11日原審審理
    時又陳稱：「（布袋與你在臺灣接觸，你就知道你是要去大
    陸運毒回台？）在臺灣時，我不知道，我只知道他說我可以
    去觀光。」、「（去大陸之後，誰向你提起要你運毒回臺灣
    ？）是李天佑，他東西都準備好了，叫我把皮帶穿回來臺灣
    。」、「（李天佑有沒有說皮帶帶回來臺灣之後交給誰？）
    沒有。」、「（有無說你回臺灣後，誰會與你接觸？）也沒
    有說。只說回臺灣後會打電話給我。」、「（在偵查中你說
    毒品拿回來後，要在澄清醫院拿給『阿成』？）沒有這回事
    ，我根本不認識『阿成』。」、「（皮帶內的毒品，是誰塞
    進去的？）李天佑，我都只有聽他的命令。」等語。由上開
    被告歷次所述關於「驕輝」、「布袋」、「阿成」，甚至「
    美華」等等均係綽號，無從查悉是否確有其人，且被告前後
    所述反覆不一，復未能具體指證其與各該人如何為犯意聯絡
    與行為分擔，此部分之自白，自無從採取，附此敘明。
四、查我國刑法業於94年2月2日修正公布並自95年7月1日施行。
    被告行為後，其應適用之相關法律已有變更，茲就與本案適
    用有關之條文，說明如次：(一)刑法第28條關於共犯之規定，
    由原條文：「實施」，修正為：「實行」，揆諸本條之修正
    理由係為釐清陰謀共同正犯、預備共同正犯、共謀共同正犯
    是否合乎本條規定之正犯要件，而被告既屬實行犯罪行為之
    正犯，適用新、舊法並無不同，爰依一般適用法律之原則，
    適用裁判時刑法。(二)刑法第59條酌量減輕之規定雖新增「認
    科以最低度刑仍嫌過重者」，惟此係法院就刑之酌裁審認標
    準見解之明文化，非屬法律之變更，不生新舊法比較適用之
    問題，應適用裁判時法。(三)被告行為後，刑法第55條關於想
    像競合之規定已修正為：「一行為而觸犯數罪名者，從一重
    處斷。但不得科以較輕罪名所定最輕本刑以下之刑。」，而
    修正前係規定：「一行為而觸犯數罪名者，從一重處斷。」
    ，修正後關於加但書之限制，為法理之明文化，非屬法律變
    更（最高法院95年第 8次刑事庭會議決議參照）。(四)刑法第
    64條第 2項已修正為「死刑減輕者，為無期徒刑」，第65條
    第 2項已修正為「無期徒刑減輕者，為二十年以下十五年以
    上有期徒刑」，顯已較被告行為時法為重，經依刑法第 2條
    第 1項為新舊法之比較適用後，以被告行為時之法律對被告
    有利。
五、海洛因業經行政院公告為毒品危害防制條例第2條第2項之第
    一級毒品，並公告為管制進口物品甲類第 4項，依懲治走私
    條例第2條第1項規定不得私運進口，且依同條例第12條規定
    ，自大陸地區私運物品進入臺灣地區者，以私運物品進口論
    ，適用該條例規定處斷。次按運輸毒品罪之所謂「運輸」，
    係指本於運輸意思而搬運輸送而言，倘其有此意圖者，一有
    搬運輸送之行為犯罪即已成立，並非以運抵目的地為完成犯
    罪之要件。易言之，如已起運，其輸送行為即已完成，而該
    當運輸毒品罪既遂。又運輸毒品罪，並非以國外輸入國內或
    國內輸出國外者為限，其在國內運送者，亦屬之，亦不以兩
    地間毒品直接搬運輸送移轉存置於特定地點為限，其以迂迴
    、輾轉方法，利用不相同之運輸工具、方法，將特定之毒品
    移轉運送至終極目的地者，其各階段之運送行為，均不失為
    「運輸」行為之一種。至於運輸之動機、目的是否意在為己
    或為他人，運輸方法為海運、空運、陸運或兼而有之，均非
    所問。再懲治走私條例第 2條之私運管制物品進口逾公告數
    額罪，其私運之方式，不論為海運、空運或陸運，或數方式
    併用，均屬之，如對於私運管制物品進口之構成犯罪事實，
    已開始實行者，即屬著手，而以運入國境為既遂。另懲治走
    私條例第12條規定：自大陸地區私運物品進入臺灣地區，或
    自臺灣地區私運物品前往大陸地區者，以私運物品進口、出
    口論，適用本條例規定處斷。核被告所為，係犯毒品危害防
    制條例第4條第1項之罪及懲治走私條例第2條第1項私運管制
    物品進口之罪。被告係受李天佑之指示，由李天佑將夾藏於
    皮帶內之海洛因，交予被告搭機運輸走私入境，已據被告供
    承在卷，顯認被告與李天佑間有犯意聯絡及行為分擔，均為
    共同正犯。被告以一行為同時觸犯上開運輸第一級毒品罪及
    私運管制物品進口罪，為想像競合犯，應依刑法第55條之規
    定從較重之毒品危害防制條例第4條第1項之運輸第一級毒品
    罪處斷。復按運輸第一級毒品罪之法定刑為「死刑或無期徒
    刑；處無期徒刑者，得併科新台幣一千萬元以下罰金」，然
    同為運輸第一級毒品者，其原因動機不一，犯罪情節未必盡
    同，所造成危害社會之程度自屬有異，法律科處此類犯罪，
    所設之法定最低本刑卻同為「無期徒刑，得併科新台幣一千
    萬元以下罰金」，不可謂不重。於此情形，倘依其情狀處以
    有期徒刑，即可收懲儆之效，並足以達到防衛社會目的者，
    自非不可依客觀之犯行與主觀之惡性二者加以考量其情狀，
    是否有可憫恕之處，適用刑法第59條之規定酌量減輕其刑，
    期使個案裁判之量刑，能斟酌至當，符合比例原則。揆之本
    案卷證資料，被告乃一遊民，無家庭，以路邊、公園為宿，
    僅因思慮欠周，被利用為「毒品交通」之角色，致觸犯重刑
    罪章，顯非斥資走私毒品以販賣圖利者可相擬，況且入境後
    所攜之全部毒品已被查扣，並未外流造成實害，核其情節，
    惡性尚非至重大不赦，若處以法定最低本刑無期徒刑，猶嫌
    過重，實屬情輕法重，在客觀上足以引起一般之同情，難認
    無可憫恕之處，本院認原審依刑法第59條規定，酌量減輕其
    刑，合屬允當。
六、原審法院認定被告犯罪事證明確，予以論罪科刑，固非無見
    ，惟查：(一)刑法第64條第2項、第65條第2項均已於94年 2月
    2日公布，95年7月1日施行，第64條第2項已修正為「死刑減
    輕者，為無期徒刑」，第65條第 2項已修正為「無期徒刑減
    輕者，為二十年以下十五年以上有期徒刑」，顯已較行為時
    法為重，原判決理由未依刑法第2條第1項為新舊法之比較適
    用，自有疏失。(二)原審認被告除與李天佑共犯外，尚有與「
    驕輝」、「布袋」、「阿成」三名不詳姓名之人有犯意聯絡
    與行為分擔，但判決並未敘明其採認之證據，理由自有未備
    ，況依卷內證據資料，亦無從認定被告有與綽號「驕輝」、
    「布袋」、「阿成」者共犯運輸與走私毒品之事實。(三)行動
    電話門號 SIM卡係使用者向電信業者申請租用而只取得使用
    權，並非申請使用者所有，本案查扣之 SIM卡既非被告或共
    犯所有，自不得宣告沒收，原審併予諭知沒收，容有未當。
    是檢察官上訴指摘原審判決主文未諭知被告共同犯罪及適用
    刑法第59條酌減被告之刑度不當，雖無理由（原審判決主文
    漏載「共同」之錯誤已據原審於95年7月6日裁定更正），但
    原審判決既有上開可議之處，仍應由本院撤銷改判。爰審酌
    被告無視於毒品危害防制條例之立法旨意，運輸第一級毒品
    海洛因將造成毒品泛濫，進而危害國民身體健康及社會治安
    ，其所生之危害非微，並被告犯罪之手段、運輸毒品之數量
    、犯罪後之態度等一切情狀，量處如主文所示之刑。扣案之
    上開海洛因（毛重含袋81.3公克，淨重 76.85公克，空包裝
    重3.67公克），係屬第一級毒品海洛因，而包裝袋雖其目的
    在於防潮及便於攜帶，但因包裝海洛因所用之塑膠袋無論依
    何種方式分離，仍會有微量毒品成分殘留，有法務部分調查
    局95年4月4日調科壹字第 09500151850號函在卷可參，爰將
    上開毒品海洛因併包裝袋依毒品危害防制條例第18條第 1項
    前段之規定，宣告沒收銷燬之。至於扣案之前揭供夾藏有第
    一級毒品海洛因使用之皮帶 1條及供被告與共同正犯李天佑
    聯繫運輸、走私毒品使用之行動電話機 1具，均屬被告所有
    ，供犯本案之罪所用之器物，皆應依毒品危害防制條例第19
    條第1項之規定，宣告沒收之。至於扣案之行動電話門號SIM
    卡因非被告所有，已如前述，依法無從併予宣告沒收，
七、被告經合法傳喚無正當理由不到庭，爰不待其陳述，逕行判
    決。
據上論結，應依刑事訴訟法第369條第1項前段，第364條，第299
條第1項前段、第371條，毒品危害防制條例第4條第1項，第18條
第1項前段，第19條第1項，懲治走私條例第2條第1項，刑法第11
條前段、第28條，第55條，第59條，判決如主文。
本案經檢察官丙○○到庭執行職務。
中　　華　　民　　國　　96　　年　　1 　　月　　2 　　日
            刑事第三庭  審判長法　官  王  增  瑜
                              法　官  廖  柏  基
                              法　官  蔡  紹  良
上列正本證明與原本無異。
如不服本判決應於收受送達後十日內向本院提出上訴書狀，其未
敘述上訴之理由者並得於提起上訴後十日內向本院補提理由書（
均須按他造當事人之人數附繕本）。
                              書記官  巫  丞  晏
中　　華　　民　　國　　96　　年　　1 　　月　　3 　　日
附錄論罪科刑法條：
毒品危害防制條例第4條第1項：
製造、運輸、販賣第一級毒品者，處死刑或無期徒刑；處無期徒
刑者，得併科新臺幣1千萬元以下罰金。
懲治走私條例第2條第1項：
私運管制物品進口、出口逾公告數額者，處7年以下有期徒刑，
得併科新臺幣3百萬元以下罰金。
